【裁判字號】    91,訴,1729
【裁判日期】    920516
【裁判案由】    妨害家庭
【裁判全文】
臺灣桃園地方法院刑事判決                        九十一年度訴字第一七二九號
    公  訴  人  臺灣桃園地方法院檢察署檢察官
    被      告  甲○○
                劉  楷  律師
右列被告因妨害家庭案件，經檢察官提起公訴（九十一年度偵字第一一八四二號），
本院判決如左：
    主  文
甲○○無罪。
    理  由
一、本件公訴意旨略以：被告甲○○明知丙○○係未滿二十歲之女子，竟基於使丙○○脫離家庭之犯意，連續於民國（下同）九十一年二月十六日至十八日、同年二
    月二十三日至二十七日、同年三月一日至三月三日期間，徵得丙○○之同意後帶
    丙○○返回渠位於桃園縣桃園市○○街二六九號住處，移置於其實力支配範圍內
    ，使丙○○脫離家庭，致丙○○之父母而無法行使親權。嗣於同年三月九日甲○○又再度以同一方法和誘丙○○脫離家庭，因甲○○之母查覺丙○○之父即告訴
    人乙○○業已報警，始主動向警方通報令丙○○回家，因認被告所為，涉有刑法
    第二百四十條第一項之和誘未滿二十歲之女子脫離家庭罪嫌云云。
二、按「犯罪事實應依證據認定之，無證據不得推定其犯罪事實」，刑事訴訟法第一
    百五十四條定有明文。
三、訊據被告林宗林固坦承曾於右揭時間，先後帶同段曉葳去其上開住處過，惟堅決
    否認右揭犯行，辯稱：伊於右揭時間與段曉葳係男女朋友關係，伊雖曾先後帶同
    段曉葳前往其上開住處過，惟伊並無限制段曉葳之行動自由，亦無讓段曉葳在其
    住處過夜不回家，而和誘段曉葳脫離其家庭等語。經查：
    （一）被告先後於九十一年二月十六日至十八日、同年二月二十三日至二十七日
          及同年三月一日至三日之期間內，利用其服役放假之機會與段曉葳在一起
          ，並經段曉葳之同意後，將段曉葳帶同去其上開住處過夜等情，業據告訴
          人乙○○迭次於警、偵訊中及本院審理時指訴明確，並據被告於警訊中供
          稱「（段曉葳是否有於九十一年二月十六日至十八日、三月一日至二日等
          這段期間住於你家中？）有（見偵查卷第三頁）」、「他與我兩個人睡於
          我的房間（見偵查卷第三頁）」、「（你家中還有何成員？）爸爸、媽媽
          、弟弟、妹妹共四人（見偵查卷第三頁）」等語明確，而核與證人段曉葳
          迭次於警訊中及本院審理時證稱「第一、三次失蹤時住在我朋友甲○○的
          家中，第二次離家出走時則到處玩，幾乎沒有睡覺（見偵查卷第七頁）」
          、「（你至甲○○他家住時他家裡有何成員？）父、母、弟、妹總共四位
          （見偵查卷第八頁）」、「....，起訴書所述時間我有住在被告家，....
          ，當時被告家還有他爸媽、一個弟弟、一個妹妹，當時我跟被告睡一張床
          ，當時我跟被告是男女朋友，....，這段時間我住在被告家，我家人也不
          知道，....，這段時間晚上我都睡在被告家，.... （見本院卷九十二年
          四月八日筆錄）」等語相符，應堪認定。
    （二）雖被告事後於本院審理時均辯稱其與段曉葳大約從每天早上八點到晚上十
          點左右在一起，之後我就送她回去她自稱桃園市○○路的家，並沒有帶同
          段曉葳去其上開住處過夜云云，且證人即被告之父母李健隆、李簡麗華二
          人於偵查中亦均證稱段曉葳未曾住過他家云云，不僅核與被告本人於上開
          警訊中供述之情節不符，亦核與證人段曉葳上開證述之情節矛盾，且證人
          段曉葳對被告家中成員四位之證述，亦與被告於本院審理時供述之情節一
          致，則證人段曉葳上開證述之詞，應堪採信，被告事後此部分所辯之詞及
          證人李健隆、李簡麗華二人上開證述之詞，顯係被告事後推卸之詞及證人
          李健隆、李簡麗華二人迴護被告之詞，均不足採信。
    （三）惟被告先後於九十一年二月十六日至十八日、同年二月二十三日至二十七
          日及同年三月一日至三日之期間內，縱確曾與段曉葳在一起，並帶同段曉
          葳去其上開住處過夜，雖經本院認定屬實，有如上述，惟被告先後於這段
          期間內，曾多次勸說段曉葳回家，亦未限制段曉葳之行動自由等情，亦據
          被告迭次於警、偵訊中及本院審理時供稱「我有勸他段曉葳回家，於十八
          日五時許送他至桃園國中附近一家７─１１超商，因為他跟我講說他家就
          住在附近，.... （見偵查卷第三頁）」、「丙○○是我女友，我們從九
          十一年二月十五日開始交往，我們是經由共同的朋友『小昭』在二月初介
          紹認識的，一直到十五號才再見面，我認識丙○○時知道她未滿二十歲，
          起訴書所述三段時間我們有在一起，都是丙○○打電話約我，....，我們
          大約從每天早上八點到晚上十點左右在一起，之後我就送她回去她自稱桃
          園市○○路的家，我有看到她走進去我才離開，後來我才知道這裡不是段
          曉崴真正的家，白天我們都在外面沒有回我家，當時我有問丙○○她說她
          家人知道跟我在一起的事，可是她都是騙我的，這段時間我都沒有見過她
          家人，我沒有控制丙○○的行動也沒有不讓她回家，她跟我說她不想回去
          ，....，被查獲當天是丙○○來我家找我要跟我出去玩，可是我不要，她
          又不離開，我媽媽才報警把她帶回去，三月三日我有跟丙○○、乙○○一
          起到警局去做筆錄（見本院卷九十一年十二月十七日筆錄）」、「丙○○
          雖然跟我在一起....，我是在三月三日才見過告訴人，三月九日那天我放
          假在家，丙○○打電話來說要找我，可是我媽媽不答應她又不肯走，所以
          我媽媽才報警，我曾經把我的手機在二月中旬借給丙○○用，起訴書所寫
          的時間都是我放假的時間，我在警訊說我們二人一起睡是在白天，因為前
          一天晚上玩得很累，當天也是丙○○來找我，這幾次都是丙○○主動打電
          話約我，這段時間我沒跟丙○○發生關係，我沒有控制丙○○的行動脅迫
          她跟我在一起（見本院卷九十二年一月三日筆錄）」等語明確，並核與證
          人段曉葳迭次於警訊中及本院審理時亦證稱「因為我不想回家裡住，所以
          才到他家住（見偵查卷第七頁）」、「（你住於他家這段期間甲○○有無
          勸你回家？）有（見偵查卷第八頁）」、「是我想要在外面玩，想去網咖
          玩，沒地方住（見偵查卷第二十三頁）」、「（甲○○及其家人有無叫你
          回家？）有，第二天他們有叫我回家（見偵查卷第二十三頁）」、「我認
          識被告，以前是男女朋友關係，我們是在九十一年間認識，我認識被告時
          他知道我未滿二十歲，....，當時我是自願去他家，....，當時我家人不
          知道被告是我男友，我爸爸認為我年紀還小所以我沒讓家人知道被告，
          ....，我當時是利用家人不在時出門，....，這段時間被告曾問過我，我
          家人知不知道我到他家住的事，我忘記怎麼回答他，這段時間被告沒有限
          制我的行動自由，事後都是被告送我回去到路口而已，三月三日回去那天
          我父親有逼問我去哪裡，我才講出被告這個人，我才約被告出來報警抓到
          他，我當時跟被告感情還好，我們當時還沒分手（見本院卷九十二年四月
          八日筆錄）」、「（三月九日是否有去被告家中？）我有去他家，是被告
          帶我去他家的，我是自願的，後來警察來被告家，有把我勸離開被告家，
          當時我沒跟警察講被被告強迫到他家（見本院卷九十二年四月八日筆錄）
          」、「（被告有無要你脫離家庭跟他住？）沒有，他也沒有要我一直住在
          他家（見本院卷九十二年四月八日筆錄）」等語及證人即警員丁○○於本
          院審理時亦證稱「我在九十一年巡邏時有接到勤務中心通知到被告桃園市
          ○○街被告住處處理丙○○留滯被告家的事，當時是被告媽媽（即李簡麗
          華）報案請我們到場，當時被告媽媽講丙○○在他家都不願意離開所以她
          才報案，我到場時看到被告及丙○○都不講話，我當時有把被告媽媽講的
          話跟丙○○講，丙○○沒有反駁被告媽媽的話，可是她還是坐在被告房間
          地板上不願意起來，後來我花了三、五分鐘勸她離開，她才站起來跟我們
          下樓離開被告家裡，我當時看到丙○○沒有受傷精神也很正常，當時段曉
          崴沒有提到她是被被告強迫到他家的（見本院卷九十二年二月二十五日筆
          錄）」等語，均相符合，足證段曉葳先後於九十一年二月十六日至十八日
          、同年二月二十三日至二十七日及同年三月一日至三日之期間內，雖確曾
          去被告上開住處過夜，惟均係出於段曉葳個人之自由意願下所為，且被告
          於這段時間內並要段曉葳回家，亦曾問段曉葳有無告知其家人住在其上開
          住處的事，而無限制段曉葳之行動自由等情，亦堪認定。
    （四）綜上所述，本件被告先後於九十一年二月十六日至十八日、同年二月二十
          三日至二十七日及同年三月一日至三日之期間內，帶同段曉葳去其上開住
          處過夜之前，段曉葳個人顯已先有「不想住在家裡」、「想在外面玩」之
          意思，則被告自無在其後「和誘」段曉葳使之產生「脫離」其家庭之可能
          ，且被告並曾多次勸說段曉葳回家，則被告自亦無妨害告訴人乙○○對段
          曉葳監護權行使之故意及行為，至為顯然。此外，復查無其他積極事證足
          資證明被告確有公訴人所此上開犯行，自屬不能證明被告犯罪，應依刑事
          訴訟法第三百零一條第一項之規定，諭知被告無罪之判決。
據上論斷，應依刑事訴訟法第三百零一條第一項，判決如主文。
本案經檢察官李山明到庭執行職務。
中      華      民      國      九十二      年      五    月    十六    日
                          臺灣桃園地方法院刑事第四庭
                                     法  官  林晏鵬
右正本證明與原本無異。
如不服本判決，應於判決送達後十日內向本院提出上訴狀( 應附繕本 )，上訴於
臺灣高等法院。
                                     書記官  陳青瑜
中      華      民      國      九十二      年      五    月    十九    日


司法院資訊處製作；財團法人民間司法改革基金會備份。
